【裁判字號】    89,上易,32
【裁判日期】    890223
【裁判案由】    詐欺
【裁判全文】
臺灣高等法院臺中分院刑事判決                      八十九年度上易字第三二號
    上  訴  人
    即  被  告  丙○
右上訴人，因被告詐欺案件，不服臺灣臺中地方法院八十八年度易緝字第六一九號，
中華民國八十八年十一月三十日第一審判決（起訴案號：臺灣臺中地方法院檢察署八
十八年度偵字第五八七四號），提起上訴，本院判決如左：
    主  文
原判決撤銷。
丙○意圖為自己不法之所有，以詐術使人將本人之物交付，處有期徒刑捌月。
    事  實
一、丙○別名蔡阿民，意圖為自己不法之所有，於民國（下同）八十七年十月十九日
    ，在臺中市市○路南夜舞廳電梯內，藉故搭訕不認識之乙○○○，並以蔡阿民之
    名向乙○○○詐稱其係西瓜及金紙工廠總經銷，若乙○○○願意投資合作柳丁、
    西瓜生意，保証過年可賣得好價錢，至少獲利一倍以上，並為取信於乙○○○而
    交付蔡阿民名片一張及親立向乙○○○收取合作柳丁、西瓜，共收新臺幣（下同
    ）七十二萬元之字據，致使乙○○○陷於錯誤，於翌日在臺中市○○街一九六號
    住處如數交付丙○前開款項，詎丙○得款後並未投資任何柳丁、西瓜生意，旋即
    逃匿無蹤，經乙○○○循丙○所駕駛車號Ｂ八─八四六三號自用小客車，查知其
    真名為丙○，而金紙工廠乃其子蔡國賢所獨自經營，始知受騙。
二、案經乙○○○訴由臺灣臺中地方法院檢察署檢察官偵查起訴。
    理  由
一、訊據上訴人即被告（下稱被告）丙○，對其於上開時地向乙○○○收取七十二萬
    元之事實，供承不諱，核與告訴人乙○○○指訴情節相符，並有被告親簽之字據
    及蔡阿民名片影本各一份附卷可稽，事證已甚明確。雖被告否認有上開詐欺犯行
    ，並辯稱其認識告訴人很久，因其在南部經商，告訴人找不到其，誤會其而提出
    告訴云云。惟查被告之子蔡國賢於警訊時證稱「金紙工廠是我獨自在經營，我父
    親沒有參與經營，也沒有入股的行為」、「我與父親從小就沒有住在一起」云云
    ，核與被告所印製使用並交付告訴人之名片上「西瓜總經銷、金紙工廠總經銷、
    檳榔總經銷」所載已有不符。又該名片上所載地址「清水鎮○○○街六號」，經
    檢察官向臺中縣清水戶政事務所函查之結果，並無該住址之事實，復有該戶政事
    務所之函文在卷可稽。況被告所稱其有經營水果經銷，認識告訴人很久之情事，
    自被告經通緝至被緝獲，迄上訴本院審理時，未據被告提出任何證據以供調查，
    告訴人且堅稱係第一次認識被告等語在卷，可見被告空口辯稱其未詐欺云云，難
    以採信，從而被告犯行，要堪認定。
二、核被告所為，係犯刑法第三百三十九條第一項之詐欺取財罪。原審經審理之結果
    ，認被告罪證明確，予以論科，固非無見。惟查被告係在南夜舞廳電梯內藉故與
    不認識之告訴人搭訕因而詐欺之情事，已據告訴人於偵查中及本院調查時供明在
    卷，是原審於事實欄內未明確認定被告施用詐術之緣由，已有未合。且被告於原
    審八十八年十月三十日緝獲之訊問時，供稱「是向他借的，我有寫借據給他」，
    似乎否認有詐欺之不法。嗣原審辯論時，依審判筆錄所載，未能明確載明被告有
    自白之情事，依所有訊問被告及告訴人之內容觀之，被告似僅就取款之事實供認
    ，而對詐欺之不法，難認有自白，則原審於理由內之論述，自嫌無據，亦有未合
    。被告提起上訴，雖否認有詐欺之情事，惟依上所述，難認有理由，但原判決既
    有上開可議，即屬無可維持，應由本院撤銷改判。爰審酌被告品行、犯罪動機、
    目的、手段、被害人所受損害及被告犯後態度等一切情狀，量處如主文第二項所
    示之刑，以示懲儆。且依被告於原審辯論終結後及本院所提出之和解書所載，被
    告願於八十九年一月十九日給付告訴人十萬元，同年四月三十日給付二十萬元，
    同年九月三十日給付二十萬元，九十年二月三十日給付二十二萬元，並簽付支票
    給付，可見被告於本院辯論終結時，僅能給付告訴人十萬元，而被告又於六十七
    年間有詐欺前科（一審判決拘役五十日，二審改判無罪），六十八年有偽造文書
    前科（一審判決有期徒刑二年），七十二年間有詐欺前科（一審判決有期徒刑三
    年六月），七十六年有侵占前科（一審判決有期徒刑六月），此有本院被告之前
    科表可稽，可見被告素行不佳，因而本院認本件不宜宣告緩刑，併此敘明。
據上論斷，應依刑事訴訟法第三百六十九條第一項前段、第三百六十四條、第二百九
十九條第一項前段，刑法第三百三十九條第一項，罰金罰鍰提高標準條例第一條前段
，判決如主文。
本案經檢察官甲○○到庭執行職務
中      華      民      國    八十九    年      二      月    二十三    日
                                  臺灣高等法院臺中分院刑事第二庭
            審判長法  官  陳  紀  綱
                                              法  官  陳  世  雄
                                              法  官  蔡  聰  明
右正本證明與原本無異。
不得上訴。
                                              書記官    瑞  芳
中      華      民      國    八十九     年      二       月   二十四   日
附錄：本案論罪科刑法條全文
刑法第三百三十九條：
意圖為自己或第三人不法之所有，以詐術使人將本人或第三人之物交付者，處五年以
下有期徒刑、拘役或科或併科一千元以下罰金。
以前項方法得財產上不法之利益或使第三人得之者亦同。
前二項之未遂犯罰之。
                                                                        Ｏ


司法院資訊處製作；財團法人民間司法改革基金會備份。
